臺灣嘉義地方法院刑事判決
111年度訴字第474號
公  訴  人  臺灣嘉義地方檢察署檢察官
被      告  蔡嘉萌



上列被告因行使偽造文書等案件，經檢察官提起公訴（111年度
偵緝字第210號），被告於準備程序就被訴事實為有罪之陳述，
經本院合議庭裁定由受命法官改依簡式審判程序審理，判決如下
：
    主  文
蔡嘉萌犯行使偽造準私文書罪，共貳罪，各處有期徒刑參月，如
易科罰金，均以新臺幣壹仟元折算壹日。應執行有期徒刑肆月，
如易科罰金，以新臺幣壹仟元折算壹日。
未扣案之犯罪所得新臺幣柒萬肆仟伍佰貳拾捌元沒收，於全部或
一部不能沒收或不宜執行沒收時，追徵其價額。
    事  實
一、蔡嘉萌明知信用卡所載之卡號、效期、授權碼等資料，係表
    彰持卡人與發卡銀行間辨識身分之用，並作為發卡銀行允許
    持卡人以信用卡刷卡程序，向特約商店完成信用交易之憑藉
    ，非經持卡人之同意或授權，不得擅自以持卡人名義，利用
    信用卡資訊完成消費交易，竟基於行使偽造準私文書及意圖
    為自己不法所有之詐欺取財、詐欺得利犯意，於民國109年1
    2月21日18時26分前某時，在林俊輝位於新北市○○區○○路0段
    00○00號居所，取得林俊輝所有中國信託商業銀行股份有限
    公司（下稱中信銀行）信用卡(卡號0000000000000000號)、
    玉山商業銀行股份有限公司（下稱玉山銀行）信用卡(卡號0
    000000000000000號)之卡號、信用卡有效年月及安全碼等資
    料，並將上開資料，輸入其所使用之蘋果牌手機Apple Pay
    系統，完成Apple Pay綁定程序，嗣即未經林俊輝之同意或
    授權，假冒林俊輝之名義，以提供卡號網路認證方式，於附
    表編號(附表編號下簡稱編號)1所示刷卡時間，在編號1所示
    之商店，持編號1所示信用卡卡號資料，刷卡消費如編號1所
    示之金額，購買如編號1所示之商品，使編號1所示之店家陷
    於錯誤，誤認為林俊輝所消費，而給付如編號1所示之商品
    予蔡嘉萌，足生損害於林俊輝及中信銀行對於信用卡業務管
    理之正確性；復於編號2-3所示刷卡時間，在編號2-3所示之
    商店，持編號2-3所示信用卡卡號資料，刷卡消費如編號2-3
    所示之金額，購買如編號2-3所示之商品，使編號2-3所示之
    店家陷於錯誤，誤認為林俊輝所消費，而給付如編號2-3所
    示之商品予蔡嘉萌，足生損害於林俊輝及中信銀行、玉山銀
    行對於信用卡業務管理之正確性。嗣經林俊輝檢視手機信息
    ，發現遭盜刷紀錄，驚覺有異並報警處理，始查悉上情。
二、案經林俊輝、中信銀行訴由新北市政府警察局蘆洲分局報告
    臺灣新北地方檢察署(下稱新北地檢署)陳轉臺灣高等檢察署
    檢察長核轉臺灣嘉義地方檢察署檢察官偵查起訴。
    理  由
一、被告蔡嘉萌所犯為死刑、無期徒刑或最輕本刑為3年以上有
    期徒刑以外之罪，亦非高等法院管轄第一審案件，其於準備
    程序中就被訴事實為有罪之陳述，經告知簡式審判程序之旨
    ，並聽取公訴人、被告之意見後，本院合議庭爰依刑事訴訟
    法第273條之1第1項規定，裁定由受命法官獨任進行簡式審
    判程序；又本件之證據調查，依刑事訴訟法第273條之2規定
    ，不受同法第159條第1項、第161條之2、第161條之3、第16
    3條之1及第164條至第170條規定之限制，合先敘明。
二、上揭事實，業據被告於本院準備程序及審理中坦承不諱(本
    院卷第43、55-56頁)，核與告訴人林俊輝、告訴代理人陳禹
    伸於警詢時之指訴相符（新北地檢署110年度偵字第25758號
    卷第3頁正、反面、第5頁正、反面），並有臺灣碩網網路娛
    樂股份有限公司訂單明細、中信銀行信用卡冒用明細、玉山
    銀行信用卡冒用明細、告訴人林俊輝切結書、聲明書各1份
    附卷可佐(新北地檢署110年度偵字第25758號卷第8頁、第9
    頁、第10頁、第12頁、第13頁)。足認被告之任意性自白與
    事實相符，應堪採信。綜上，本件事證明確，被告犯行洵堪
    認定，應依法論科。 
三、論罪科刑
  ㈠按錄音、錄影或電磁紀錄，藉機器或電腦之處理所顯示之聲
    音、影像或符號，足以為表示其用意之證明者，以文書論，
    刑法第220條第2項定有明文。而信用卡所載之卡號、有效日
    期、授權碼等資料，係表彰持卡人與發卡銀行間辨識身分之
    用，並作為發卡銀行允許持卡人以信用卡刷卡程序，向特約
    商店完成信用交易之憑藉，非經持卡人之同意或授權，不得
    擅自以持卡人名義，利用信用卡資訊完成消費交易。是利用
    網際網路，擅自輸入信用卡認證資料之電磁紀錄，以虛偽表
    示係由信用卡之合法持卡人刷卡付款，並有確認消費金額及
    同意對所消費金額遵守發卡銀行申請書所約定條款負繳清責
    任之意，該電磁紀錄性質上自屬刑法第220條第2項所稱之準
    私文書。被告就編號1部分，係以連結網際網路，在網站資
    料畫面付款人資料欄中，提供信用卡卡號網路認證方式，偽
    造線上刷卡消費訂單，表示持卡人向該網站刷卡購買商品之
    意；另被告就編號2-3部分，係以網路設備使用手機應用程
    式並綁定Apple Pay信用卡付款交易模式，由持卡人將文字
    或代替文字之符號等資料，利用網路設備輸入各該應用程式
    網頁所列欄位後，利用網路傳送上開資料，而由各該應用程
    式權責單位之終端設備加以接收儲存相關電磁紀錄，藉由電
    腦之處理足以表示持卡人申辦使用該應用程式所提供服務之
    意及持卡人同意為相關交易之證明，偽造該等內容之電磁紀
    錄，均屬刑法第220條第2項規定之準私文書。
　㈡再按刑法第339條第1、2項分別規定詐欺取財罪及詐欺得利罪
    ，前者之行為客體係指可具體指明之財物，後者則指前開財
    物以外之其他財產上之不法利益，無法以具體之物估量者而
    言（如取得債權、免除債務、延期履行債務或提供勞務等）
    。詐欺罪之規範目的，並非處理私權之得喪變更，而係在保
    障人民財產安全之和平秩序（最高法院108年度台上字第412
    7號判決意旨參照）。線上遊戲公司之虛擬儲值遊戲點數，
    並非現實可見之有形體財物，而係供人憑以遊玩網路遊戲使
    用，屬具有財產上價值之利益，倘詐得告訴人消費購買之線
    上遊戲點數卡，所詐得者應係免除支付購買點數費用之利益
    。而玩家透過線上遊戲累積之虛擬財物，係以電磁紀錄之方
    式儲存於提供遊戲之公司所設電腦伺服器中，藉由玩家向提
    供線上遊戲之公司申請帳號上網打玩，遊戲帳號所有人經電
    腦程式之判讀而得以支配該虛擬財物之電磁紀錄，雖此等虛
    擬物品無法以人類之知覺、觸覺直接感觸認識，難認與刑法
    上「物」之概念相當，惟因玩家欲在遊戲中獲得此等虛擬財
    物，通常須耗費時間、金錢向遊戲公司購買相當遊戲點數，
    藉由打玩累積一定點數或積分始有可能獲得，若欲速取得，
    亦可藉由交易購得此等虛擬財物，而免除自己支付購買遊戲
    公司點數並耗時費日打玩之漫長歷程，況且此等虛擬財物在
    現實社會中，亦得為交易客體而具有相當之財產價值，應認
    屬於財產上之利益。
  ㈢被告於編號1係透過網際網路上以輸入信用卡相關資料之行使
    偽造準私文書而為消費，並因而取得遊戲點數，免除支付遊
    戲點數之價款，應構成詐欺得利罪；於編號2-3，均係在實
    體店面以行動支付方式消費取得實體商品，而構成詐欺取財
    罪。是核被告就編號1所為，係犯刑法第216條、第210條、
    第220條第2項行使偽造準私文書、同法第339條第2項之詐欺
    得利罪。就編號2-3所為，係犯刑法第216條、第210條、第2
    20條第2項行使偽造準私文書、同法第339條第1項之詐欺取
    財罪。公訴意旨就編號1認應構成詐欺取財罪嫌，然此部分
    被告所取得係財產上不法之利益，而涉犯刑法第339條第2項
    之詐欺得利罪，公訴意旨認被告就編號1所為係犯刑法第339
    條第1項之詐欺取財罪，容有未洽，惟因基本社會事實同一
    ，且經本院當庭告知被告上情（本院卷第42頁），而無礙被
    告訴訟防禦權之行使，爰依法變更起訴法條。
  ㈣被告於編號1、2-3所示偽造準私文書後復持以行使，該偽造
    準私文書之低度行為，為行使之高度行為所吸收，應不另論
    罪。
  ㈤被告於編號2-3所示之時間盜刷之各筆款項，主觀上應係基於
    單一犯意及目的，客觀上具有密接之時空關聯性，且侵害相
    同法益，應評價為實質上一罪之接續犯。
  ㈥被告以一接續行為而觸犯上開數罪名，為想像競合犯，應依
    刑法第55條規定，從一重之行使偽造準私文書處斷。
  ㈦爰以行為人之責任為基礎，審酌被告取得告訴人林俊輝所有
    信用卡相關資料，為圖己利，不思循正當工作管道賺取財物
    ，於未獲得告訴人林俊輝同意情形下，擅自於網路上為如編
    號1所示偽造電磁紀錄輸入以行使及如編號2-3所示至實體店
    面以行動支付方式消費之行為，侵犯告訴人林俊輝對該信用
    卡管理之支配並損及告訴人林俊輝與消費店家交易之重要訊
    息，顯欠缺對他人權利應有之尊重，所為應予非難，惟衡酌
    其年紀甚輕，犯後坦承犯行，並考量其犯罪手段、犯罪期間
    、所獲得犯罪利益，及其自述高職肄業之智識程度、未婚、
    無子女、獨居、從事裝潢業、月入約新臺幣(下同)3萬元（
    本院卷第58頁）等一切情狀，分別量處如主文第1項所示之
    刑，並諭知易科罰金之折算標準。另考量其犯罪時間密接性
    、手段、侵害法益程度等，定其應執行之刑，並諭知易科罰
    金之折算標準。
四、沒收部分：
    按犯罪所得，屬於犯罪行為人者，沒收之；於全部或一部不
    能沒收，或不宜執行沒收時，追徵其價額；犯罪所得，包括
    違法行為所得、其變得之物或財產上利益及其孳息，刑法第
    38條之1第1項前段、第3項、第4項分別定有明文。被告就本
    件犯行所詐得之車輛改裝品、免除遊戲點數之財產上不法利
    益，均為犯罪所得，共74,528元，既未實際發還告訴人，亦
    無刑法第38條之2第2項過苛調節條款所定之情形，雖未扣案
    ，仍應依刑法第38條之1第1項前段、第3項規定，宣告沒收
    之，並諭知於全部或一部不能沒收或不宜執行沒收時，追徵
    其價額。又沒收新制係參考外國立法例，為契合沒收之法律
    本質，認沒收為刑法所定刑罰及保安處分以外之法律效果，
    具有獨立性，而非刑罰（從刑），已明定沒收為獨立之法律
    效果，在修正刑法第五章之一以專章規範，故判決主文內諭
    知沒收，已毋庸於各罪項下分別宣告沒收，亦可另立一項合
    併為相關沒收宣告之諭知，使判決主文更簡明易懂（最高法
    院106年度台上字第386號判決意旨參照），故就上開沒收，
    僅於主文第2項單獨列項宣告。
據上論斷，應依刑事訴訟法第273條之1第1項、第299條第1項前
段、第300條（依判決精簡原則，僅記載程序法），判決如主文
。
本案經檢察官吳咨泓提起公訴，檢察官徐鈺婷到庭執行職務。
中　　華　　民　　國　　111 　年　　12　　月　　16　　日
                  刑事第一庭  法　官　林富郎
以上正本證明與原本無異。
如不服本判決應於收受判決後20日內向本院提出上訴書狀，並應
敘述具體理由；其未敘述上訴理由者，應於上訴期間屆滿後20日
內向本院補提理由書（均須按他造當事人之人數附繕本）「切勿
逕送上級法院」。告訴人或被害人如對於本判決不服者，應具備
理由請求檢察官上訴，其上訴期間之計算係以檢察官收受判決正
本之日期為準。　　　　　　　　　
中　　華　　民　　國　　111 　年　　12　　月　　16　　日
                              書記官  陳雪鈴  
附錄本案論罪科刑法條
中華民國刑法第216條
行使第210條至第215條之文書者，依偽造、變造文書或登載不實
事項或使登載不實事項之規定處斷。

中華民國刑法第210條
偽造、變造私文書，足以生損害於公眾或他人者，處5年以下有
期徒刑。

中華民國刑法第220條
在紙上或物品上之文字、符號、圖畫、照像，依習慣或特約，足
以為表示其用意之證明者，關於本章及本章以外各罪，以文書論
。
錄音、錄影或電磁紀錄，藉機器或電腦之處理所顯示之聲音、影
像或符號，足以為表示其用意之證明者，亦同。

第 339 條
意圖為自己或第三人不法之所有，以詐術使人將本人或第三人之
物交付者，處5年以下有期徒刑、拘役或科或併科50萬元以下罰
金。
以前項方法得財產上不法之利益或使第三人得之者，亦同。
前2項之未遂犯罰之。

附表：
編號 銀行/卡號 刷卡時間 刷卡方式 店家/地址 商品 刷卡金額(新臺幣) 1 中信銀行卡號0000000000000000號 109年12月21日18時26分許 提供卡號網路認證 臺灣碩網網路娛樂股份有限公司/臺北市○○區○○路00000號 遊戲點數 17,640元 2 中信銀行卡號0000000000000000號 109年12月24日16時1分許 APPLE PAY 車麗屋松江店/臺北市○○區○○路000號 車輛改裝品 23,888元 3 玉山銀行卡號0000000000000000號 109年12月24日16時許 APPLE PAY 車麗屋松江店/臺北市○○區○○路000號 車輛改裝品 33,000元